【裁判字號】    99,聲再,113
【裁判日期】    990527
【裁判案由】    聲請再審
【裁判全文】
臺灣高等法院臺中分院刑事裁定         99年度聲再字第113號
再審聲請人
即受判決人  甲○○
選任辯護人  黃勃叡  律師
上列聲請人因妨害自由等案件，對於本院99年度上訴字第524號
，中華民國99年5月4日第二審確定判決（原審案號：臺灣彰化地
方法院98年度訴字第1292號判決，起訴案號：臺灣彰化地方法院
檢察署98年度偵字第4583、5699號），聲請再審，本院裁定如下
：
    主  文
再審之聲請駁回。
    理  由
一、聲請意旨略以：
  (一)再審聲請人即受判決人甲○○（下稱聲請人）否認有共同妨
    害自由犯行，並提出共同被告黃俊發、陳峻縯及張哲榮於偵
    查、審理時之供述，用以佐證妨害告訴人栗鈺興人身自由之
    工具確實非由其所提供，此及足資證明聲請人並未有參與妨
    害自由之犯行，然原確定判決對此部分之供述卻未加以審酌
    ，逕論以聲請人共同妨害自由之罪名，顯就重要證據漏未審
    酌，自足構成本件得提起再審之理由。
  (二)另關於聲請人先後向保險公司聲請理賠之行為，顯符合刑法
    上接續犯之定義，自應僅成立一罪，論以詐欺取財罪之接續
    犯；然原確定判決竟漏未審酌聲請人先後聲請保險理賠時點
    及主觀上之單一犯意，而逕論以詐欺取財未遂罪及詐欺取財
    既遂罪，顯對聲請人上開保險理賠資料之重要證據漏未審酌
    ，亦足以構成本件再審之理由。
  (三)又本件告訴人栗鈺興對於共同向保險公司詐領保險金一事，
    早已知之甚詳，且就保險金之詐領及瓜分等事項均已達成謀
    議，然原確定判決對告訴人栗鈺興之證述及保險資料等重要
    證據漏未審酌，逕對聲請人論以重於原審之刑期，原確定判
    決顯有就足生影響於判決之重要證據漏未審酌，應構成再審
    之理由。
  (四)原審法院依法宣告聲請人各罪各處有期徒刑六月，應執行刑
    壹年肆月，已敘明其理由，然原確定判決卻對原審判決論罪
    之依據，未加審酌而逕論以聲請人更重於原判決之刑度，難
    謂無量刑不當之違法。上述事證皆足以構成再審之理由，為
    此，聲請人依法聲請再審，懇請裁定准許開始再審並為停止
    刑罰執行等云云。
二、按不得上訴於第三審法院之案件，除依刑事訴訟法第 420條
    規定外，其經第二審確定之有罪判決，如就足生影響於判決
    之重要證據漏未審酌，得為受判決人之利益聲請再審，刑事
    訴訟法第 421條定有明文。惟所謂「重要證據」，係指該證
    據就本身形式上觀察，固不以絕對不須經過調查程序為條件
    ，但必須顯然可認為足以動搖原有罪確定判決，而為受判決
    人應受無罪、或免訴、或輕於原審所認定之罪名方可，如不
    足以推翻原審所認定罪刑之證據，即非足生影響於原判決之
    重要證據。所謂「漏未審酌」乃指第二審判決前已發現而提
    出之證據，未予審酌而言，苟被捨棄之證據，已於理由內敘
    明其捨棄之理由者，即非漏未審酌。亦即刑事訴訟法第 421
    條所規定因「重要證據漏未審酌」而聲請再審者，指該證據
    於案情有重要關係且未經審酌者而言，如證據業經法院本其
    自由心證予以取捨及判斷，僅係對此持相異評價，即不能以
    此為由聲請再審。是如當事人所提出之證據，不足以影響判
    決結果，或第二審法院依調查之結果，本於論理法則、經驗
    法則，取捨證據後，認定事實者，則不包括之（最高法院89
    年度臺抗字第30號裁定意旨參照）。因此，如不足以推翻原
    確定判決所認之罪名，而僅據以爭執原確定判決對證據之取
    捨，仍不能准許再審。又法院認為無再審理由者，應以裁定
    駁回之，刑事訴訟法第434條第1項亦有明文。
三、經查：
  (一)聲請再審係以有罪之判決確定後，在符合相關法定要件之情
    形下，為受判決人之利益，得聲請再審，刑事訴訟法第420
    條第1項定有明文。是聲請再審自以受判決人受有罪判決確
    定為前提，就前揭聲請意旨所稱妨害自由部分，原確定判決
    以被告所涉部分未經檢察官提起公訴而未予審理，聲請人就
    此部分既未經有罪判決確定，自與前開規定不合。
  (二)聲請意旨(二)(三)部分，查原確定判決就相關認定已詳述其認定
    之依據，包括：聲請人、共同被告黃俊發、粟鈺興、張哲榮
    、陳峻縯及證人即安泰人壽公司職員劉怡菁、國泰保險公司
    職員于即正昌、陳炳憲等人之證述，卷附財團法人彰化基督
    教醫院診斷書、急診病歷、出院摘要、外科部手術後記錄、
    眼科檢查記錄、行政院衛生署彰化醫院診斷證明書、員生醫
    院病歷摘要、臺中榮民總醫院病歷摘要、身心障礙手冊、陳
    峻縯與張哲榮共同購買硫酸及投棄地點照片、聲請人與粟鈺
    興入出境資料、「粟鈺興右眼失明案中國珠海實地調查報告
    」、國泰人壽傷害險理賠案處理經過紀錄表、國泰世紀產物
    保險股份有限公司個人意外綜合保險及個人傷害保險單底、
    國泰產物個人傷害保險要保書及個人意外綜合保險要保書、
    產險公會健康暨傷害險通報系統、傷害險暨旅綜險案件賠款
    明細表、國泰產險醫療諮詢建議書、國泰產險傷害險及健康
    險事故確認訪問報告書、招攬報告書、同意授權書、國泰世
    紀產物保險股份有限公司傷害保險理賠申請書及提供資料請
    求書、中華民國人壽保險商業同業公會通報資料查詢、安泰
    人壽公司個人/團體保險理賠保險金申請書暨報備單、安泰
    人壽旅行平安保險投保明細及要保書、業務聯繫函、同意調
    查聲明書、正查核傷調查報告書、側查調查報告書、基礎調
    查調查報告書、業務同仁招攬報告確認書、理賠事故確認書
    、富邦人壽保險股份有限公司98年9月4日九十八富壽理賠一
    字第816號函附保險金理賠資料等，並就證人即共同被告粟
    鈺興前後不一致之供述，詳述其證據之取捨。聲請意旨泛稱
    ：聲請人先後聲請保險理賠時點、主觀上之單一犯意、告訴
    人栗鈺興之證述、保險資料、原審判決論罪之依據等重要證
    據漏未審酌，即難憑採。
四、綜上所述，聲請人所述上開各情，無一符合前述法律規定得
    為聲請再審理由之要件，抗告人聲請再審，即無理由，應予
    駁回。
五、據上論斷，依刑事訴訟法第434條第1項，裁定如主文。
中    華    民    國    99    年    5    月    27     日
            刑事第四庭    審判長法  官  洪  耀  宗
                                法  官  蔡 王金 全
                                法  官  劉  登  俊
以上正本證明與原本無異。
不得抗告。
                                書記官  張  惠  彥
中    華    民    國    99    年    5     月    27    日

司法院資訊處製作；財團法人民間司法改革基金會備份。
